臺灣臺北地方法院民事裁定　　　　　　 100年度訴字第2409號
聲明異議人　張心梅
相　對　人　鄭淑婉
上列當事人間給付服務報酬事件，聲明異議人對民國100年9月27
日本院木民理100年度訴字第2409號函聲明異議，本院裁定如下
：
    主  文
異議駁回。
    理  由
一、按法院書記官於其權限範圍內，對於訴訟關係人所為之意思
    表示，稱之為處分，關係人如有不服，得對之提出異議，由
    其所屬法院裁定，此觀之民事訴訟法第240條規定自明。再
    按「送達於住居所、事務所或營業所不獲會晤應受送達人者
    ，得將文書付與有辨別事理能力之同居人或受僱人，為民事
    訴訟法第一百三十七條第一項所明定。依此規定，送達文書
    以應受送達人之住居所、事務所或營業所為送達處所，必已
    依法送達於上開處所而不獲會晤應受送達人，始得將文書付
    與有辨別事理能力之同居人或受僱人，倘未依法送達於應受
    送達人之住居所、事務所或營業所，而將文書付與他人代收
    者，不生送達之效力。且此所稱同居人，係指與應受送達人
    居住在一處共同生活者而言。又依一定之事實，足認以久住
    之意思，住於一定之地域者，即為設定其住所於該地，為民
    法第二十條第一項所明定，是我國民法關於住所之設定，必
    須主觀上有久住一定地域之意思，客觀上有住於一定地域之
    事實，該一定之地域始為住所。而戶籍法為戶籍登記之行政
    管理規定，戶籍地址乃係依戶籍法所為登記之事項，戶籍地
    址並非為認定住所為唯一標準，故不得以戶籍登記之處所，
    一律解為當然之住所」，有最高法院94年度台抗字第611號
    判決可資參照。
二、聲明異議意旨略以：聲明異議人與相對人間給付服務報酬事
    件，業經本院以100年度訴字第2409號判決相對人應給付聲
    明異議人新臺幣527萬元，及自100年4月26日起至清償之日
    止，按週年利率5％計算之利息（下稱系爭判決），系爭判
    決已於100年8月5日寄送至相對人戶籍地即臺北市○○區○
    ○路3段219號13樓，復由本院於100年9月5日核發民事判決
    確定證明書（下稱系爭判決確定證明書），詎本院書記官竟
    以系爭判決未經合法送達為由，於100年9月27日以本院木民
    理100年度訴字第2409號函（下稱系爭處分）撤銷系爭判決
    確定證明書。經查，相對人及其夫洪純明係自96年05月08日
    起，即自原住居地「臺北市○○○路○段137巷4弄10號15樓
    」遷出，轉往住居於渠等戶籍地「臺北市○○區○○路3段
    219 號13樓」，且查，相對人於簽署系爭土地買賣契約書時
    ，亦記載其通訊地址為「臺北市○○○路○段137巷4弄10號
    15樓」，又相對人之夫婿洪純明於本院99年訴字第2406號訴
    訟程序中作證亦陳明其住所為「臺北市○○區○○路3段219
    號13樓」，又臺灣臺北地方法院檢察署檢察官100年度偵字
    第2637 號不起訴處分書亦記載相對人住所為「臺北市○○
    區○○路3段219號13樓」，綜上足證相對人戶籍地「臺北市
    ○○區○○路3段219號13樓」確為相對人之住所，系爭判決
    於100年8 月5日寄送至相對人戶籍地，應屬合法送達，是本
    院書記官以系爭判決未經合法送達為由，以系爭處分撤銷系
    爭判決確定證明書，顯於法有違，為此聲明異議，請求廢棄
    系爭處分，另核發系爭判決確定證明書予聲明異議人等語。
三、經查，系爭判決係於100年8月5日寄送至相對人戶籍地即「
    臺北市○○區○○路3段219號13樓」，因未會晤本人，將該
    判決交與財經天廈大樓管理委員會管理員代收，有本院送達
    證書附卷足憑（見本院卷第52頁）。聲明異議人雖以上揭戶
    籍地確係相對人之住所地，而主張系爭判決業經合法送達相
    對人云云，惟查，「臺北市○○區○○路3段219號13樓」房
    屋早已於98年間出售並移轉登記予黃玉蘭（即德俐行企業有
    限公司代表人），而黃玉蘭購買該戶房屋後僅供德俐行企業
    有限公司營業之用，並未出租予他人或供他人使用，且上揭
    房屋管理費係由德俐行企業有限公司繳納，有臺北市建物登
    記第二類謄本（見本院卷第73至75頁）、德俐行企業有限公
    司聲明書（見本院卷第80頁）及財經天廈大樓管理委員會聲
    明書（見本院卷第81頁）附卷足憑，又相對人係實際居住於
    其夫洪純明向劉美芳承租之「臺北市○○○路○段137巷4弄
    10號15樓」，亦有相對人信用卡對帳單（見本院卷第82頁）
    及房屋租賃契約（見本院卷第83至97頁）為憑，顯見相對人
    確實並未居住於「臺北市○○區○○路3段219號13樓」，縱
    其戶籍尚未遷移，仍不得以該戶籍地為應為送達處所，是系
    爭判決寄送至相對人戶籍地自非合法送達，從而本院書記官
    以系爭處分撤銷系爭判決確定證明書，於法並無違誤，聲明
    異議人所為聲明異議，並無理由，應予駁回。
四、依民事訴訟法第240條、第78條，裁定如主文。
中    華    民    國   100    年    10    月    7     日
                  民事第六庭    法  官  李家慧
以上正本係照原本作成。
如對本裁定抗告須於裁定送達後10日內向本院提出抗告狀，並繳
納抗告費新臺幣1,000元。
中    華    民    國   100    年    10    月    7     日
                                書記官  康翠真